【裁判字號】    97,非抗,108
【裁判日期】    971210
【裁判案由】    變更姓氏
【裁判全文】
臺灣高等法院民事裁定                 97年度非抗字第108號
抗  告  人  甲○○
上列抗告人因聲請變更姓氏事件，對於中華民國97年10月30日臺
灣士林地方法院96年度家抗字第70號所為裁定，提起抗告，本院
裁定如下：
      主      文
抗告駁回。
抗告費用新台幣壹仟元由抗告人負擔。
      理      由
一、查原法院於民國（下同）97年10月30日以抗告人之再抗告不
    合法，裁定予以駁回，抗告人於97年11月19日對之聲明不服
    ，既係對原法院自為之裁定抗告，雖其提出之抗告狀載為「
    異議」，惟本件仍屬於抗告程序性質，先予敘明。
二、按對於第二審判決上訴，上訴人應委任律師為訴訟代理人，
    上訴人未依規定委任訴訟代理人，第二審法院應定期先命補
    正，逾期未補正者，第二審法院應以上訴不合法裁定駁回之
    ，民事訴訟法第466條之1第1、4項定有明文；上開規定依同
    法第495條之1第2項準用於第三審抗告與再抗告程序。次按
    非訟事件抗告及再抗告，除非訟事件法另有規定外，準用民
    事訴訟法關於抗告程序之規定，非訟事件法第46條亦定有明
    文。另非訟事件再抗告之提起均以「法規適用顯有錯誤」為
    前提，係為法律審，應由有法學素養及實務經驗之律師為之
    ，因此非訟事件法第46條規定準用民事訴訟法關於抗告之規
    定，而民事訴訟法關於抗告章節中第495條之1則概括規定得
    準用第三審之規定，是非訟事件之再抗告亦應準用民事訴訟
    法第466條之1關於「強制律師代理」之相關規定（本院暨所
    屬法院95年法律座談會研討結果意旨參照）。
三、經查，抗告人前對原法院96年度家聲字第485號裁定提起抗
    告，經原法院於97年1月24日裁定駁回抗告（下稱系爭裁定
    ），抗告人不服而提起再抗告，復經原法院於同年3月14日
    以其再抗告不應許可為由，裁定予以駁回（下稱不許可裁定
    ），經抗告人聲明不服後，由本院於同年7月22日以97年度
    非抗字第60號裁定認原法院未命補正律師代理即駁回再抗告
    為不當，予以廢棄。原法院隨即於97年10月13日以裁定命抗
    告人於裁定送達之7日內，補正委任律師為非訟代理人，並
    於同年月15日送達於抗告人，此有上揭裁定與送達回證在卷
    可考（見原審卷第78、79頁）。揆諸上開說明，抗告人迄未
    補正律師為代理人，原法院以不合法為由而裁定駁回再抗告
    ，於法並無不合。
四、抗告意旨雖以：依最高法院89年度第15次民事庭決議，再抗
    告無民事訴訟法第466條之1規定之適用，且抗告人不服者皆
    為裁定，而非判決，自與上開條文不符；又本院97年度非抗
    字第60號裁定既廢棄上開不許可裁定，可見系爭裁定有適用
    法規顯有錯誤之情形，原法院應受其拘束，則原法院再命抗
    告人補正律師代理，即有不合云云。惟查，抗告法院所為之
    裁判，依民事訴訟法第220條規定，應以裁定行之，而當事
    人對抗告法院之裁定再為抗告，應準用同法第466條之1第1
    項規定委任律師為訴訟代理人，同法第495之1定有明文；另
    最高法院89年度第15次民事庭決議，業經該院以94年第16次
    民事庭會議決議，因法律已修正，關於再抗告部分不再供參
    考，則抗告人主張本件無民事訴訟法第466條之1之適用云云
    ，顯無理由。又本院97年度非抗字第60號裁定係以原法院未
    先命補正律師代理，即逕駁回再抗告，委有不當，而廢棄上
    開不許可裁定，並未認定系爭裁定有何適用法規顯有錯誤之
    情事，原法院依廢棄意旨之裁定命再抗告人補正律師為代理
    人，允屬的當。抗告意旨任意指摘原裁定不當，聲明廢棄，
    為無理由，應予駁回。
五、據上論結，本件抗告為無理由，爰裁定如主文。
中    華    民    國    97    年    12    月    10    日
                    民事第四庭
                        審判長法  官  張劍男
                              法  官  彭昭芬
                              法  官  陳靜芬
正本係照原本作成
中    華    民    國    97    年    12    月    12    日
                              書記官  董曼華


司法院資訊處製作；財團法人民間司法改革基金會備份。
